【裁判字號】    98,交抗,635
【裁判日期】    980403
【裁判案由】    違反道路交通管理處罰條例
【裁判全文】
臺灣高等法院交通事件裁定             98年度交抗字第635號
抗  告  人  甲○○
即受處分人
上列抗告人即受處分人因違反道路交通管理處罰條例案件，不服
臺灣桃園地方法院，中華民國97年11月24日所為裁定（97年度交
聲字第1769號），提起抗告，本院裁定如下：
    主  文
原裁定撤銷，發回臺灣桃園地方法院。
    理  由
一、按汽車駕駛人，行車速度，超過規定之最高時速，或低於規
    定之最低時速，除有第43條第1 項第2 款情形外，處新臺幣
    （下同）1,200 元以上2,400 元以下罰鍰，並記違規點數1
    點，道路交通管理處罰條例第40條、第63條第1 項第1 款分
    別定有明文。
二、原處分意旨略以：抗告人即受處分人甲○○於民國（下同）
    96年12月4 日1 時31分許，在臺北縣三重市中山高架橋上，
    因駕駛040-EM號營業一般小客車，行車速度超過規定之最高
    時速20公里以上，40公里以下，為臺北縣政府警察局交通隊
    所舉發，並填製北縣警交字第CG0000000 號違規通知單移送
    連江縣公路監理所（即原處分機關），原處分機關乃依道路
    交通管理處罰條例第40條，違反道路交通管理事件統一裁罰
    基準表之規定第43條、第44條、第47條之規定，裁處抗告人
    罰鍰新臺幣（下同）2,400 元。
三、抗告意旨略以：（一）請求鑑定本件測速儀器是否合法、合
    格。（二）抗告人經舉發之路段，未設置交通號誌；又該路
    段先後速限分別為速限70KM/H、速限60KM/H、速限50KM/H，
    依次遞減，速限不同，且未明顯標示，易使人陷於錯誤，此
    公共設施有所瑕疵，請求免罰。（三）本件未危及任何人車
    安危，不應處罰。（四）政府加諸在抗告人身上之罰款、稅
    賦已累計至80多萬元尚未清償，抗告人已負債累累，家中3
    人精神崩潰，小孩多次請求全家燒炭自殺結束貧困之苦，望
    鈞院能解除重罰，放抗告人一條生路。（五）若未能解除此
    重罰，亦請求無限期展延，待抗告人還清各項債務後，再清
    償此罰單。（六）原罰單裁罰之金額為1,800 元，嗣後卻加
    重處罰為2,400 元，此係欺壓百姓之不義裁罰，請求撤銷原
    處分及原裁定云云。
四、經查，原裁定認抗告人於前揭時地駕駛040-EM號營業一般小
    客車，行車速度超過規定之最高時速20公里以上，40公里以
    下（該路段限速為50公里，抗告人經測時速為74公里）之違
    規事實，因而駁回抗告人之聲明異議，固非無見。惟查：（
    一）依上開臺北縣政府警察局交通隊北縣警交字第CG000000
    0 號違規通知單所示，抗告人固有「限速50公里，經測速時
    速74公里、超速24公里（20公里以上未滿40公里）」之違規
    情形（見原審卷第20頁），然依臺北縣政府警察局97年11月
    26日北縣警交字第0970153633號函所附之案發當時拍攝抗告
    人車輛超速之測速照片2 幀片顯示，僅有拍攝之日期、時間
    及「10 200cm」、「253B 1915 」等字樣（見原審卷第18頁
    、第19頁），根本無從判別抗告人於案發當時是否確有車輛
    行駛時速74公里即超速24公里等情，且綜觀全卷亦無其他證
    據得以佐證抗告人確有超速24公里之事實，則抗告人於前揭
    時地究竟有無超速？又其超速之速率為何？（依違反道路交
    通管理事件統一裁罰基準表之規定，係依(一)超速未滿20公里
    ；(二)超速20公里以上未滿40公里；(三)超速40公里以上未滿60
    公里，遞加重其處罰），卷附之資料尚屬不明，此攸關抗告
    人違規事實存否，及抗告人若有超速之違規行為，原處分機
    關所為之處分是否公允等重要事項，原裁定未予詳查，已有
    未洽。（二）又本件抗告人若有違反道路交通管理處罰條例
    第40條之規定，依同條例第63條第1 項第1 款之規定，本應
    記違規點數1 點，原處分機關未予記點，究有何考量？亦未
    見原裁定予以審究或說明，亦有未妥。綜上所述，原裁定既
    有前揭可議之處，自應由本院將原裁定撤銷，並發回原審法
    院另為適法之裁定。
五、據上論斷，應依道路交通案件處理辦法第26條，刑事訴訟法
    第413 條前段，裁定如主文。
中    華    民    國    98    年    4     月    3     日
                  刑事第十四庭審判長法  官  陳志洋
                                    法  官  梁耀鑌
                                    法  官  謝靜恒
以上正本證明與原本無異。
不得再抗告。
                                    書記官  陳珮茹
中    華    民    國    98    年    4     月    3     日


司法院資訊處製作；財團法人民間司法改革基金會備份。
